【裁判字號】    97,聲,741
【裁判日期】    970618
【裁判案由】    聲請撤銷
【裁判全文】
臺灣屏東地方法院刑事裁定               97年度聲字第741號
聲  請  人
即  被  告  甲○○
選任辯護人  曾慶雲律師
上列被告因違反毒品危害防制條例案件（97年度訴字第589 號）
，不服受命法官於準備程序中所為羈押並禁止接見通信之處分，
聲請撤銷，本院裁定如下：
    主  文
聲請駁回。
    理  由
一、按除簡式審判程序、簡易程序及第376 條第1 款、第2 款所
    列之罪之案件外，第一審應行合議審判；受命法官行準備程
    序，與法院或審判長有同一之權限，但第121 條之裁定，不
    在此限；對於審判長、受命法官、受託法官或檢察官所為羈
    押之處分有不服者，受處分人得聲請所屬法院撤銷或變更之
    ；其得為撤銷或變更之聲請而誤為抗告者，視為已有聲請，
    刑事訴訟法第284 條之1 、第279 條第2 項及第416 條第1
    項第1 款、第418 條第2 項後段分別定有明文。被告甲○○
    因涉犯製造第三級毒品罪嫌，經檢察官提起公訴，受命法官
    於民國97年5 月26日之準備程序中，認為被告犯罪嫌疑重大
    ，所犯為最輕本刑5 年以上有期徒刑之罪，且與共同被告黃
    銘嘉（另案在押）及柯宏儒之答辯均有矛盾，有事實足認有
    勾串之虞，並認有羈押之必要；又因羈押之處分非屬刑事訴
    訟法第121 條所規定之情形，乃於同日依刑事訴訟法第101
    條第1 項第2 款、第3 款為羈押並禁止接見通信之處分。就
    上開受命法官之羈押處分，被告甲○○業於同年月29日誤為
    抗告，視為已有撤銷或變更原處分之聲請，合先敘明。
二、聲請意旨略以：(一)押票上記載「被告於警偵自白，審理中供
    異」，但受命法官羈押被告甲○○並非在審理中，而係在準
    備程序中；(二)押票上未記載所觸犯實體法上之法條，不能知
    悉被告甲○○係觸犯何罪名而遭羈押；(三)公訴人傳訊共同被
    告三人互為證人無必要性，且被告甲○○於準備程序時之陳
    述與伊於警、偵訊之陳述大抵相同；(四)受命法官於準備程序
    中根本不得訊問被告甲○○被訴事實等語。
三、經查：
    (一)狹義之審理，專指審判期日，但廣義之審理，則包含法院
      對所受理案件之一切審查行為，故準備程序，自屬廣義之
      審理中，被告甲○○於準備程序當庭羈押，其辯護人在場
      ，絕無誤為審判期日之虞，故受命法官未予詳述係於準備
      程序之處分，並無違法之處。
    (二)被告甲○○於準備程序中，經公訴人陳述起訴概要後，即
      由受命法官告知其被訴罪名為違反毒品危害防制條例第4
      條第3項 之製造第三級毒品罪，縱然押票上漏未再記載所
      觸犯實體法上之法條，但被告甲○○顯知悉其因觸犯上開
      罪名而遭羈押，並無不利其防禦權之行使。
    (三)被告甲○○於準備程序稱：「被告柯宏儒是在勝利路的遊
      戲戶網路咖啡廳告訴我的，當時我受傷，我就一直問他有
      無工作可以做，因為我看他好像過得不錯，我就問他在做
      什麼，他都不講，我是拜託他將近三個月，有一天他就問
      我一天兩千元要不要賺，我問他要做什麼工作，被告柯宏
      儒一開始不肯說要做什麼，只問我說要不要，如果我要做
      的話就跟他聯絡，一天兩千元對我來說算多，我雖然不知
      道要做什麼，但我受傷，我有家庭，所以我需要收入。後
      來我就聯絡被告柯宏儒說我要做，他就叫我等消息，等了
      很久，等到1 月2 日時，被告柯宏儒就打電話叫我過去網
      路咖啡廳，他就開車過來載我與被告黃銘嘉，我就上車，
      我是當天看到被告黃銘嘉時才知道被告黃銘嘉也有參加，
      然後就到達被查獲的現場，就從車上搬運東西下來，我們
      就從車上搬運東西下來，一起把東西搬進去工廠裡面，被
      告柯宏儒說剩下的他自己弄，叫我與被告黃銘嘉在外面等
      一下」等語。共同被告黃銘嘉於準備程序稱：「被告柯宏
      儒是在屏東市○○路的遊戲戶網路咖啡廳主動問我要不要
      賺錢，他知道我那時候沒有工作，我就說好，被告柯宏儒
      說幫他清洗一些鍋碗瓢盆的東西，一天給我兩千元，被告
      柯宏儒就叫我再約一個人，我就找我在網路咖啡廳認識的
      被告甲○○，被告柯宏儒是在96年12月底或97年1 月初的
      時候找我的，我知道被告甲○○當時腳受傷沒有工作，我
      就問他一天兩千元要不要賺，跟我一起去，被告甲○○問
      我要做什麼，我就說是要清洗一些玻璃瓶之類的東西，被
      告柯宏儒是叫我找一個人，沒有叫我找被告甲○○，然後
      1 月6 日時我們就把東西搬到內埔的檳榔園，是被告柯宏
      儒開發財車去勝利路的遊戲戶搭載我與被告甲○○，車上
      的東西是被告柯宏儒開車來就有的，到了目的地，我們就
      把東西卸下，卸下東西後我們就走了」等語。共同被告柯
      宏儒於準備程序稱：「我是在1 月2 日同時開始僱用被告
      甲○○、被告黃銘嘉，這兩人都是我親自找的，我是先跟
      被告黃銘嘉講，然後再找被告甲○○，都是我主動找他們
      兩人的。我們第一次去檳榔園，是我開貨車過去，車上的
      器材是正仔給我的，我是去網路咖啡廳搭載他們二人，我
      們是約在那個網路咖啡廳見面，店名我確定是星球。1 月
      2 日當天我們把東西載去檳榔園搬下來放好，我們就走了
      ，接著1 月6 日那天我們是搭乘計程車到檳榔園，進去後
      我就開始把原料跟苯甲混合，他們二人幫忙搬使用完的苯
      甲整理放好，我們三人一起在工寮裡」等語。據上開三人
      所述，互核均矛盾，此節攸關其犯意聯絡之始點及內容，
      於偵查中尚未查明，本院自有查明之必要。
    (四)法院行準備程序得處理：訊問被告、代理人及辯護人對檢
      察官起訴事實是否為認罪之答辯，及決定可否適用簡式審
      判程序或簡易程序；案件及證據之重要爭點；其他與審判
      有關之事項等，刑事訴訟法第273 條第1 項第2 款、第3
      款、第8 款定有明文。準此以言，受命法官於告知被告甲
      ○○得保持緘默或依自由意志陳述之權利後，在上開事項
      之範圍內，請其答辯所為之訊問，自屬適法。
    (五)此外，依起訴書證據清單所列各項證據，從形式上觀察，
      被告甲○○涉犯毒品危害防制條例第4 條第3 項之製造第
      三級毒品罪嫌確實重大，且所犯為最輕本刑5 年以上有期
      徒刑之罪。而犯罪之調查，於偵查階段中，固有案情尚屬
      不明，必須探查相關環節之諸多人證、物證，以釐清案情
      以及避免關係人間互通聲息等情，然是否有湮滅、變造證
      據及勾串共犯或證人之虞，需就訴訟進行之程度，審酌案
      件情節及客觀情事以資判斷其可能性是否仍然存續，隨著
      訴訟之進行逐漸接近真實之結果，就各個訴訟階段審酌必
      然會有不同之結論；所謂有事實足認為有湮滅、偽造、變
      造證據或勾串共犯或證人之虞，其所謂事實，係指有湮滅
      、偽造、變造證據或勾串共犯或證人之虞之事實，並非湮
      滅、偽造、變造證據或勾串共犯或證人之事實，且此款事
      由乃在防止有妨害真實發現之虞。參以被告甲○○之答辯
      ，與共同被告黃銘嘉、柯宏儒所述情節不一致，驟使被告
      甲○○釋放在外，顯有串供之虞，非予羈押顯難進行審判
      或執行，而有羈押及禁止接見通信之必要。從而，聲請人
      聲請撤銷或變更受命法官之處分，並無理由，自難准許，
      應予駁回。
四、依刑事訴訟法第416 條第4 項、第412 條，裁定如主文。
中    華    民    國    97    年    6     月    18    日
                  刑事第四庭    審判長法  官  莊鎮遠
                                      法  官  王炳人
                                      法  官  蔡嘉裕
以上正本證明與原本無異。
不得抗告。
中    華    民    國    97    年    6     月    18    日
                                      書記官  許倬維


司法院資訊處製作；財團法人民間司法改革基金會備份。
